臺灣臺南地方法院臺南簡易庭民事判決
111年度南小字第67號
原      告  台北富邦商業銀行股份有限公司

法定代理人  程耀輝
訴訟代理人  沙東星
            蔡孟如
被      告  郭漢儒  原住臺南市○區○○○路0段00巷0號之1


上列當事人間請求清償債務事件，經臺灣士林地方法院內湖簡易
庭移送前來，本院於民國111年2月22日言詞辯論終結，判決如下
：
    主  文
被告應給付原告新臺幣貳萬零玖拾伍元，及其中新臺幣壹萬玖仟
壹佰參拾參元，自民國九十四年十一月二十一日起至一百零四年
八月三十一日止，按週年利率百分之十九點八計算之利息，自民
國一百零四年九月一日起至清償日止，按週年利率百分之十五計
算之利息，暨自民國九十四年十二月二十二日起至清償日止，其
逾期在六個月以內者，按上開利率百分之十，其逾期超過六個月
者，按上開利率百分之二十計算之違約金。
原告其餘之訴駁回。
訴訟費用新臺幣壹仟元由被告負擔。
本判決原告勝訴部分得假執行。
    事實及理由
一、本件被告經合法通知，未於言詞辯論期日到場，核無民事訴
    訟法第386條各款所列情事，爰依原告之聲請，由其一造辯
    論而為判決。
二、本件原告主張：被告於民國92年11月20日與富邦商業銀行股
    份有限公司（下稱富邦銀行）訂立「萬利週轉金」契約，雙
    方約定由富邦銀行提供被告新臺幣（下同）2萬元之轉帳消
    費額度，由被告透過申請書中指定之一本萬利帳戶動用，動
    用期間自富邦銀行核准日起至當年或次年3月1日止，最長不
    超過1年，屆期時，如被告繳款情形正常、無信用不良紀錄
    ，且未於借款期限屆滿前7日提出終止該額度之書面通知者
    ，富邦銀行與被告同意以同一內容繼續借款期限1年，不另
    換約，其後每年屆期時亦同；並約定按月息1.65%，即週年
    利率19.8%計算帳務管理費即利息；復約定被告對於富邦銀
    行之任何一宗債務不依約清償本金時，視為全部到期；被告
    如不依約清償本息時，其逾期在6個月以內者，按上開利率1
    0%，其逾期超過6個月者，按上開利率20%計付違約金。嗣台
    北銀行股份有限公司（下稱台北銀行）於94年1月1日與富邦
    銀行合併，以台北銀行為存續公司，並更名為原告目前之名
    稱。詎被告僅繳納上開借款至94年11月20日止應攤還之本息
    ，即未依約清償，經原告核算結果，被告尚欠如聲明所示本
    金、利息及違約金仍未清償。為此，爰依消費借貸之法律關
    係，提起本訴。並聲明求為判決：被告應給付原告2萬0,095
    元，及其中1萬9,133元，自94年11月21日起至110年7月19日
    止，按週年利率19.8%計算之利息，自110年7月20日起至清
    償日止，按週年利率16%計算之利息，暨自94年12月22日起
    至清償日止，其逾期在6個月以內者，按上開利率10%，其逾
    期超過6個月者，按上開利率20%計算之違約金。
三、被告未於言詞辯論期日到場，亦未提出書狀為任何之聲明或
    陳述。
四、查，本件原告主張被告於92年11月20日與富邦銀行訂立「萬
    利週轉金」契約，雙方約定由富邦銀行提供被告2萬元之轉
    帳消費額度，由被告透過申請書中指定之一本萬利帳戶動用
    ，動用期間自富邦銀行核准日起至當年或次年3月1日止，最
    長不超過1年，屆期時，如被告繳款情形正常、無信用不良
    紀錄，且未於借款期限屆滿前7日提出終止該額度之書面通
    知者，富邦銀行與被告同意以同一內容繼續借款期限1年，
    不另換約，其後每年屆期時亦同；並約定按月息1.65%，即
    週年利率19.8%計算帳務管理費即利息；復約定被告對於富
    邦銀行之任何一宗債務不依約清償本金時，視為全部到期；
    被告如不依約清償本息時，其逾期在6個月以內者，按上開
    利率10%，其逾期超過6個月者，按上開利率20%計付違約金
    ；嗣台北銀行於94年1月1日與富邦銀行合併，以台北銀行為
    存續公司，並更名為原告目前之名稱；而被告僅繳納上開借
    款至94年11月20日止應攤還之本息，即未依約清償，就前開
    借款之本金，至今尚欠如主文第1項所示本金仍未清償之事
    實，業據其提出與所述相符之萬利週轉金申請書暨約定書、
    萬利週轉金約定條款、各類存款歷史對帳單、客戶放款交易
    明細表、經濟部函文等影本各1份為證；而被告對於原告主
    張之前揭事實，已於相當時期受合法之通知，而於言詞辯論
    期日不到場，亦未提出準備書狀答辯，以供本院斟酌，原告
    主張之前揭事實，自堪信為真正。
五、按稱消費借貸者，謂當事人一方移轉金錢或其他代替物之所
    有權於他方，而約定他方以種類品質、數量相同之物返還之
    契約；借用人應於約定期限內，返還與借用物種類、品質、
    數量相同之物；遲延之債務，以支付金錢為標的者，債權人
    得請求依法定利率計算之遲延利息，但約定利率較高者，仍
    從其約定利率，當事人得約定債務人於債務不履行時，應支
    付違約金，民法第474條第1項、第478條前段、第233條第1
    項、第250條第1項分別定有明文。次按，自104年9月1日起
    ，銀行辦理現金卡之利率或信用卡業務機構辦理信用卡之循
    環信用利率不得超過年利率15%，銀行法第47條之1第2項定
    有明文。又銀行法對於該法第47條之1第2項所稱之現金卡，
    雖未為立法解釋，惟參酌銀行法第19條明定該法之主管機關
    為金融監督管理委員會（下稱金管會），而金管會發布之金
    融機構辦理現金卡業務應注意事項第1點規定：「本注意事
    項所稱現金卡業務，係指銀行及信用合作社（以下簡稱金融
    機構）提供一定金額之信用額度，僅供持卡人憑金融機構本
    身所核發之卡片於自動化服務設備或以其他方式借領現金，
    且於額度內循環動用之無擔保授信業務。金融機構如發行多
    功能合一之卡片，其中現金卡部分仍應依本注意事項辦理」
    等語。可知金融機構提供一定金額之信用額度，供持卡人憑
    金融機構本身所核發之卡片於自動化服務設備或以其他方式
    借領現金，且於額度內循環動用之無擔保授信業務，即屬銀
    行法第47條之1第2項所稱現金卡之業務。金融機構辦理現金
    卡業務，向客戶收取利息之利率，即應受銀行法第47條之1
    第2項規定之限制，自104年9月1日起，不得超過週年利率15
    %。查，觀諸原告提出之萬利週轉金約定條款，可知被告與
    富邦銀行訂立萬利週轉金契約後，無須提供擔保，即得於富
    邦銀行所提供2萬元之信用額度，以持富邦銀行核發之金融
    卡於自動櫃員機提款或轉帳，或於Maestro特約商店轉帳消
    費之方式，借領現金，並得於額度內循環動用。是富邦銀行
    因與被告訂立萬利週轉金契約而辦理之授信業務，顯然屬於
    提供一定金額之信用額度，供持卡人憑該銀行核發之卡片於
    自動化服務設備或以其他方式借領現金，且於額度內循環動
    用之無擔保授信業務，揆之前揭說明，應為銀行法第47條之
    1第2項所稱現金卡之業務。準此，富邦銀行因辦理萬利週轉
    金契約向被告收取利息之利率，即應有銀行法第47條之1第2
    項規定之適用，自104年9月1日起，應不得超過週年利率15%
    。　　
六、查，本件被告並未依約清償上開借款債務，揆諸前開規定及
    說明，自應清償前開借款債務尚欠之本金及如主文第1項所
    示利息及違約金。是原告請求被告給付如主文第1項所示本
    金、利息及違約金，應屬正當。至原告請求被告給付逾主文
    第1項所示利息部分，因違反銀行法第47條之1第2項規定，
    應非正當；原告請求被告給付逾主文第1項所示違約金部分
    ，因與按不違反銀行法第47條之1第2項規定之利率，據以計
    算之違約金不符，亦非正當。從而，原告本於消費借貸之法
    律關係，請求被告給付如主文第1項所示本金、利息及違約
    金，為有理由，應予准許。逾此部分之請求，為無理由，應
    予駁回。　
七、末按，各當事人一部勝訴、一部敗訴者，其訴訟費用，由法
    院酌量情形，命兩造以比例分擔或命一造負擔，或命兩造各
    自負擔其支出之訴訟費用；法院為終局判決時，應依職權為
    訴訟費用之裁判，民事訴訟法第79條、第87條第1項分別定
    有明文。本院審酌原告之訴雖一部勝訴，一部敗訴，惟原告
    請求被告給付本金部分全部勝訴，僅請求被告給付利息、違
    約金部分，一部敗訴；而一訴附帶請求利息、違約金者，於
    計算訴訟標的價額時，請求利息、違約金部分，不併算其價
    額等情，認為本件訴訟之訴訟費用，均由敗訴之被告負擔，
    較為允洽；又本件訴訟標的之金額為20,095元，應徵第一審
    裁判費1,000元；此外，別無其他訴訟費用之支出，故本件
    訴訟費用額確定為1,000元，應由敗訴之被告負擔。
八、本件原告勝訴部分乃因小額事件涉訟所為被告敗訴之判決，
    依民事訴訟法第436條之20之規定，自應依職權宣告假執行
    。
九、據上論結，本件原告之訴為有理由，依民事訴訟法第436條
    之23、第436條第2項、第385條第1項前段、第79條、第436
    條之19第1項、第436條之20，判決如主文。
中    華    民    國   111  年      2     月    25    日
                  臺灣臺南地方法院臺南簡易庭
                          法  官  伍逸康
以上正本係照原本作成。　　　　　　　　　
如對本判決上訴，須於判決送達後20日內向本院提出上訴狀，並
須表明原判決所違背之法令及其具體內容與依訴訟資料可認為原
判決有違背法令之具體事實之上訴理由。 
中　　華　　民　　國　　111 　年　　2 　　月　　25　　日
　　　　　　　　　　　　　書記官  康紀媛